【裁判字號】    89,台抗,137
【裁判日期】    890324
【裁判案由】    清償債務強制執行聲明異議
【裁判全文】
最高法院民事裁定                                八十九年度台抗字第一三七號
    再 抗 告人  萬通商業銀行股份有限公司
    法定代理人  高清愿
右再抗告人因與相對人甲○○間清償債務強制執行聲明異議事件，對於中華民國八十
九年一月十二日台灣高等法院裁定（八十九年度抗字第二九號），提起再抗告，本院
裁定如左：
    主  文
原裁定廢棄，應由臺灣高等法院更為裁定。
    理  由
本件原法院以：按債務人應交出之不動產，現為債務人占有或於查封後為第三人占有
者，執行法院應解除其占有，點交於買受人或承受人；如有拒絕交出或其他情事時，
得請警察協助。第三人對其在查封前無權占有不爭執者，前項規定亦適用之。強制執
行法第九十九條第一、二項分別定有明文。經查，本件相對人係債務人王敦煌（已亡
故）之配偶（按現因繼承而為債務人），於臺灣士林地方法院（下稱執行法院）八十
四年度執全字第一九一七號民國八十四年十二月六日強制執行事件實施假扣押查封時
，在場表示：「……房屋自己居住使用，無增建，有分租與精致國際股份有限公司（
下稱精致公司），自八十四年十月起出租，至八十五年九月止，每年換約一次，月租
新台幣（下同）一千元，押金一萬元，約滿會再續約……」等語在卷。然查該假扣押
查封，業經執行法院於八十六年三月六日以士院仁執全康字第一九一七號函地政機關
為查封登記之塗銷，有該函文附卷為憑；雖執行法院於同月十日又以士院仁執雙字第
四一四三號函地政機關為查封登記，地政機關於同月十二日始收受查封登記函，有送
達證書在卷。則其查封效力，應自八十六年三月十二日起發生。第三人精致公司自八
十五年九月租約屆滿後，是否仍繼續占有，其占有是否無權占有，執行法院似未詳查
。而八十六年六月十日、七月一日、七月二十七日（原裁定誤為二十九日）等三次拍
賣公告，均以拍賣之房屋分租與精致公司為由，附記拍定後不點交。嗣經執行法院命
為強制管理，並函臺北市政府警察局大同分局查明該拍賣標的物使用情形，准該分局
查覆略以：「……現為精致公司辦事處，負責人為王春敏，於七十七年七月間向股東
王敦煌協議承租，雙方並未定租賃契約。」並檢附查訪紀錄、該公司承租九年之字據
，有該分局八十七年十二月十七日北市警同分刑字第八七六二六三一三○○號函足稽
。而執行法院竟於債權人具狀請求繼續拍賣時，於八十八年一月三日函覆：「……故
本件另再行拍賣時，拍賣條件將改為點交。」詎執行法院定八十八年七月二十七日（
原裁定誤為二十九日）第三次拍賣，其拍賣公告仍以上開事由附記拍定後不點交。嗣
因債務人（王敦煌）死亡停止拍賣，債權人又具狀聲請續行拍賣、註明點交。執行法
院乃另定八十八年十二月二十一日第四次拍賣，並於拍賣公告附記拍定後點交，亦有
上開書狀、函件附卷為憑。綜上，第三人精致公司是否為無權占有，不無爭議，核與
上開強制執行法第九十九條第一、二項之規定是否相符，非無斟酌之餘地。執行法院
逕以相對人上揭實施假扣押時所為之陳述，於拍賣公告附記第六項「拍定後點交」（
下稱附記第六項），其所為強制執行之命令，有侵害第三人精致公司之租賃權益之虞
。相對人對該項附記第六項聲明異議，尚非無據。因而將執行法院所為駁回相對人聲
明異議之裁定廢棄發回。
按強制執行法第十二條第一項前段，係規定當事人或利害關係人對於執行法院強制執
行之命令，或對於執行法官、書記官、執達員實施強制執行之方法，強制執行時應遵
守之程序，或其他侵害利益之情事，得於強制執行程序終結前，為聲請或聲明異議。
查原法院認執行法院上開附記第六項，有侵害第三人精致公司之租賃權益之虞，則其
受侵害者，應係精致公司，而非相對人。相對人究竟因執行法院之附記第六項，有何
受侵害之情事，未見原法院說明，遽認相對人聲明異議，尚非無據，將執行法院駁回
相對人聲明異議之裁定，予以廢棄發回，尚嫌率斷。再抗告論旨，指摘原裁定不當，
聲明廢棄，非無理由。
據上論結，本件再抗告為有理由，依強制執行法第三十條之一、民事訴訟法第四百九
十二條第二項，裁定如主文。
中      華      民      國    八十九    年      三      月    二十四    日
                              最高法院民事第三庭
                                  審判長法官  范  秉  閣
                                        法官  朱  建  男
                                        法官  許  澍  林
                                        法官  鄭  玉  山
                                        法官  陳  淑  敏
      右正本證明與原本無異
                                              書  記  官
中      華      民      國    八十九    年      四      月     十三     日


司法院資訊處製作；財團法人民間司法改革基金會備份。
